【裁判字號】    99,交聲更,80
【裁判日期】    991119
【裁判案由】    違反道路交通管理處罰條例
【裁判全文】
臺灣桃園地方法院交通事件裁定        99年度交聲更字第80號
原處分機關  交通部公路總局新竹區監理所中壢監理站
異  議  人
即受處分人  江睿晨
上列受處分人因違反道路交通管理處罰條例案件，對於交通部公
路總局新竹區監理所中壢監理站於民國99年3 月29日以壢監裁字
第裁53-DB0000000號違反道路交通管理事件裁決書所為之裁決處
分（原舉發案號：桃園縣政府警察局桃警局交字第DB0000000 號
）不服，聲明異議，經本院於99年4 月16日以99年度交聲字第45
0 號裁定後，原處分機關提起抗告，經臺灣高等法院於99年8 月
9 日以99年度交抗字第1193號裁定發回本院，本院更為裁定如下
：
    主  文
異議駁回。
    理  由
一、原處分意旨略以：異議人即受處分人江睿晨（下稱受處分人
    ）於民國99年3 月29日9 時45分許，駕駛車牌號碼V9—6271
    號自用小客車，行經桃園縣平鎮市○○路12號前，為桃園縣
    政府警察局平鎮分局平鎮派出所警員舉發「駕照吊扣仍駕駛
    車輛在道路上」之違反道路交通管理事件，當場掣發桃警局
    交字第DB0000000 號通知單舉發。而受處分人前另因酒後駕
    車經交通部公路總局新竹區監理所中壢監理站執行吊扣普通
    小行車駕照12月（吊扣期間自99年1 月14日至100 年1 月13
    日止），又於上開吊扣駕駛執照期限內之99年3 月29日違規
    駕車，經警掣單舉發，交通部公路總局新竹區監理所中壢監
    理站，爰依道路交通管理處罰條例第21條第1 項第5 款及違
    反道路交通管理事件統一裁罰基準及處理細則第41條、第43
    條、第44條、第67條規定，裁處罰鍰新臺幣（下同）9,000
    元，及吊銷駕駛執照，於99年4 月29日起1 年內不得考領駕
    駛執照等語。
二、聲明異議意旨略以：伊確實有於上開時地駕車，然因家中無
    其他人會開車，伊係不得已才自行前往驗車，又伊係以駕駛
    為業，裁決書裁處伊吊銷駕照並禁考1 年部分，影響生計，
    無法維生，似有過當云云。
三、按汽車駕駛人，有駕駛執照吊扣期間駕駛小型車或機器腳踏
    車之情形，處新臺幣（下同）6,000 元以上12,000元以下罰
    鍰，並當場禁止其駕駛，及應吊銷其駕駛執照，道路交通管
    理處罰條例第21條第1 項第5 款、第4 項定有明文。是汽車
    之駕駛人如有駕駛執照吊扣期間駕駛汽車之違規行為經警舉
    發，並於舉發通知單所載應到案日期前到案提出陳述，經交
    通裁決主管機關調查後仍認定前揭違規行為屬實者，依違反
    道路交通管理事件統一裁罰基準及處理細則（以下簡稱處理
    細則）及違反道路交通管理事件統一裁罰基準表（以下簡稱
    基準表）之規定，應對該汽車之駕駛人處以9,000 元之罰鍰
    ，並吊銷其駕駛執照。
四、經查：受處分人前於98年12月7 日，因駕駛車牌號碼V9-627
    1 號自用小客車經警攔停實施酒測，測得其呼氣酒精濃度超
    過規定之標準即每公升0.40毫克以上，而為警舉發，經交通
    部公路總局新竹區監理所中壢監理站於98年12月18日以壢監
    裁字第裁53-DB0000000號裁處罰鍰19,500元，並吊扣駕駛執
    照12個月，嗣受處分人提出異議，經本院以98年度交聲字第
    3613號裁定撤銷原處分，並另為處分：處罰鍰19,500元，吊
    扣普通小型車駕駛執照12個月，並應接受道路交通安全講習
    。詎受處分人於駕駛執照吊扣期間內之99年3 月29日，在桃
    園縣平鎮市○○路12號前，經警攔查發現其於駕駛執照吊扣
    期間駕駛自用小客車等情，有受處分人所有之汽車駕照基本
    資料、臺灣桃園地方法院98年交聲字第3613號交通事件裁定
    、壢監裁字第裁53-DB0000000號裁決書、桃園縣政府警察局
    舉發違反道路交通管理事件通知單（單號：DB0000000 號）
    影本各1 件在卷可稽。堪認受處分人確有因酒後駕車違規案
    件經裁處執行吊扣駕駛執照12個月之處分後，又於駕駛執照
    吊扣期間內駕駛自用小客車之事實，此亦為受處分人所不否
    認，揆諸上開道路交通管理處罰條例第21條第1 項第5 款、
    第4 項規定，自應處以罰鍰並吊銷其駕駛執照。受處分人以
    其係不得已又犯本件違規，願能法外開恩等情，據以聲明異
    議，尚難認為有理由。
五、高等法院99年度交抗字第119 號裁定關於原處分吊銷駕駛執
    照部分撤銷發回原審部分，固以95年3 月1 日道路交通管理
    處罰條例第68條之修正意旨為其論據，而認原審有未盡之處
    。然查：修正前之道路交通管理處罰條例第68條原規定：「
    汽車駕駛人，因違反本條例及道路交通安全規則之規定，受
    吊扣或吊銷駕駛執照處分時，吊扣或吊銷其持有各級車類之
    駕駛執照」，其立法意旨在於違規行為對道路交通秩序之維
    持及道路交通安全已生較大之影響，故規定吊扣或吊銷其持
    有各級車類之駕駛執照，以限制其繼續駕車行駛道路之權利
    ，其係屬駕駛行為之限制，並不因所持駕駛執照種類不同而
    有所差異。惟因考量原條文將違法或違規駕駛人所持有各級
    車類之駕駛執照一併吊銷或吊扣，失之過酷，對於人民工作
    與生活影響過鉅，有違比例原則，經與交通部協商後，乃將
    其中「受吊扣處分者，吊扣其持有各級車類之駕駛執照」部
    分之規定刪除，則修正後道路交通管理處罰條例第68條之規
    定，既已刪除「吊扣」等字，而僅餘「吊銷」等字，依「明
    示其一，排除其他」之法理，該條應係明示排除「吊扣駕駛
    執照處分時，吊扣其持有各級車類之駕駛執照」之規定，而
    僅餘「吊銷駕駛執照處分時，始吊銷其持有各級車類之駕駛
    執照」之規定，而限縮修正前條文之適用範圍。循此以觀，
    駕駛人違反道路交通管理處罰條例之規定而受吊扣駕駛執照
    處分時，依修正後同法第68條規定並參照其修正意旨，應僅
    得吊扣違規或違法當時駕駛車類之駕駛執照，如吊銷駕駛人
    之駕駛執照，依修正後之68條意旨觀之，似無意將「吊扣」
    與「吊銷」等同視之，而有區分情節輕重之修法意味，而修
    法過程中之會議記錄，似僅得作為推論修法意旨、目的之參
    考，要不得凌駕法條文本身而作超過修法意旨之推論，附予
    敘明。另99 年5月5 日固於同法第68條第2 項增訂關於持有
    較高級駕駛執照，而駕駛其他車種酒駕之違規記點規定，該
    條項並已於同年9 月1 日施行，然依行政罰法第5 條之規定
    ，原則應適用行政機關最初裁處時之法律，如裁處前之法律
    較有利於受罰者，應適用最有利於受處罰者之規定。本件最
    初裁處時為99年3 月29日，於裁處後始修正施行，故無比較
    有利不利之問題，併予敘明。
六、綜上所述，受處分人確有駕駛執照吊扣期間駕駛自用小客車
    之違規行為，且於舉發通知單所載應到案日期前到案提出聲
    明異議，從而原處分機關依道路交通管理處罰條例第21條第
    1 項第5 款、第4 項、處理細則暨基準表之規定，裁處異議
    人罰鍰9,000 元，並吊銷駕駛執照，核無違誤。本件受處分
    人之異議為無理由，自應裁定將其異議駁回。
據上論斷，應依道路交通案件處理辦法第19條，裁定如主文。
中    華    民    國    99    年    11    月    19    日
                  交通法庭  法  官  黃裕民
中    華    民    國    99    年    11    月    19    日
                            書記官  蕭秀蓉

司法院資訊處製作；財團法人民間司法改革基金會備份。
